【裁判字號】    89,上易,4506
【裁判日期】    891013
【裁判案由】    偽造貨幣
【裁判全文】
臺灣高等法院刑事判決                          八十九年度上易字第四五○六號
    上  訴  人  臺灣板橋地方法院檢察署檢察官
    被      告  乙○○
右上訴人因被告偽造貨幣案件，不服臺灣板橋地方法院八十九年度易字第三○四三號
，中華民國八十九年十月十三日第一審判決（起訴案號：臺灣板橋地方法院檢察署八
十九年度偵字第一三七九五號），提起上訴，本院判決如左：
    主  文
上訴駁回。
    理  由
一、公訴意旨略以：被告乙○○明知其所持有之新台幣（下同）千元紙幣（編號ＣＳ
    二三四七八五ＦＵ）係偽鈔，仍於民國（下同）八十九年五月十一日凌晨二時四
    十分許，駕駛車號ＣＨ－一四○七號自用小客車行經國道一號中山高速公路泰山
    收費站南向車道時，持前開偽鈔向收費員甲○○購買高速公路回數票券，嗣經收
    費員查覺有異，記下乙○○所駕駛之小客車車號，向警方報案，因認被告涉犯刑
    法第一百九十六條第二項之行使偽造紙幣罪嫌云云。
二、按犯罪事實應依證據認定之，無證據不得推定其犯罪事實；又不能證明被告犯罪
    者，應諭知無罪之判決；刑事訴訟法第一百五十四條、第三百零一條第一項分別
    定有明文。又犯罪事實之認定，應憑真實之證據，苟證據是否真實尚欠明確，自
    難以擬制推測之方法，為其判斷之基礎；而認定犯罪事實之證據，係指足以認定
    被告確有犯罪行為之積極證據而言，該項證據自須適合於被告犯罪事實之認定，
    始得採為斷罪資料（參照最高法院五十三年臺上字第六五六號、二十九年上字第
    三一○五號判例）。且刑事訴訟上證明之資料，無論其為直接或間接證據，均須
    達於通常一般之人均不致有所懷疑，而得確信其為真實之程度，始得據為有罪之
    認定，若其關於被告是否犯罪之證明未能達此程度，而有合理懷疑之存在，致使
    無從形成有罪之確信，根據「罪證有疑，利於被告」之證據法則，即不得遽為不
    利被告之認定（參照有最高法院七十六年臺上字第四九八六號判例）。其以情況
    證據（即間接證據）斷罪時，尤須基於該證據在直接關係上所可證明之他項情況
    事實，本乎推理作用足以確證被告有罪，方為合法，不得徒憑主觀上之推想，將
    一般經驗上有利被告之其他合理情況逕予排除（參照最高法院三十二年上字第六
    十七號判例）。
三、本件公訴人認被告涉犯上開罪行，無非係以證人甲○○之證述，並有扣案偽鈔附
    卷可稽，以及該偽鈔係以彩色噴墨印表機印製，偽造方法粗劣，被告為公司負責
    人，顯然明知前開偽鈔係偽造等情，資為論據。經訊據被告乙○○堅決否認有公
    訴人所指之上開犯行，辯稱：伊接到通知已是一個月後之事，伊無法確定是否於
    八十九年五月十一日凌晨二時四十分許，駕駛車號ＣＨ－一四○七號自用小客車
    行經國道一號高速公路泰山收費站，平時伊行經該站之機會很少，只是偶而經過
    等語為辯。
四、經查：上述卷附扣案之千元紙鈔，經內政部警政署國道公路警察局第一警察隊請
    中央銀行發行局鑑定，據復確屬偽鈔無訛，此固有該局八十九年六月七日（八九
    ）台央發字第○三○○一五七七號函在卷可稽（見警卷第五、六頁），而證人即
    於前揭時地收取卷附千元偽鈔之國道一號高速公路泰山收費站之收費員甲○○，
    於警訊中雖亦證稱：上開千元偽鈔係一部牌照號碼為ＣＨ─一四○七號黑色轎車
    （自小客車）之駕駛人，因購買回數票而交付給伊。伊於收到該偽鈔後，有立即
    喝止該駕駛人，但該車速度很快，未理會我，逕行離去等語，且依警訊卷附「車
    籍作業系統─查詢認可資料」所示，上述牌照號碼ＣＨ─一四○七號自小客車，
    其車主名稱適亦登記為被告乙○○所自承係其經營之「興承機械工業股份有限公
    司」所有，又其顏色亦為黑色。是就以上證據言之，被告被懷疑係上開千元偽鈔
    之提出人，有其來由。惟查：一般而言，汽車行經高速公路收費站，即便是找零
    車道，其通過時間亦甚短暫，姑毋論證人即收費員甲○○於有限之時間內，既要
    收費、找零、交付回數票並辨認現鈔之真偽，且於發現係偽鈔後（按證人甲○○
    於原審中稱：伊係將回數票及找的錢交給對方，才發現是偽鈔），尚得再轉身試
    圖攔下駕駛人車輛，其於匆忙間，尤其，據證人甲○○於警訊及原審中分別陳稱
    「該車速度很快」、「我有叫他並吹哨子，但距離遙遠．．．．．．」等情，則
    其是否有足夠時間並能正確記下嫌犯牌照號碼，實已堪質疑。況經原審再傳喚證
    人甲○○到庭作證，亦據其證稱：伊不確定駕駛人是否為被告等語（見原審八十
    九年九月二十日訊問筆錄）。證人既無確定上開偽鈔係被告交付，則其所言，即
    不能資為不利被告認定之依據。矧查：卷附之扣案千元偽鈔，僅有一張，且依其
    外觀乍看之下，又幾可亂真，非經受有辨識訓練者仔細端祥，實難分辨其真偽。
    此與是否為公司負責人無涉。本件被告縱如公訴人所認，係公司負責人，然並無
    證據可證其確能辨識現鈔之真偽，是即令前述扣案之千元偽鈔果為被告所持用，
    惟亦無由證明其必然知情為偽，即不能認其有行使偽鈔之故意。從而，公訴人認
    被告涉犯刑法第一百九十六條第二項之罪行，所憑之事證尚未達於一般人均可信
    其為真實之程度，即有合理性之懷疑存在。此外復查無其他積極證據可證明被告
    有何公訴人指訴之犯行，即不能證明被告犯罪。原審因而判決被告無罪，核無不
    合。檢察官上訴意旨以「本件案發時與被告至國道公路警察局製作筆錄之時間，
    相隔並非太久，且發生之時間係在凌晨二時許，被告理當印象深刻．．．．．．
    且被告前開自小客車之車型與證人所述相同，而為八十二年出廠之老舊車輛，對
    竊車集團而言，並無太多價值，原審謂『現今車牌遭偽造之事，層出不窮』云云
    ，顯欠缺社會經驗。另本件扣案偽鈔，偽造手法拙劣，原審竟認為『非一般人眼
    即可分辨』，所認亦顯昧於客觀事實」等一己主觀之見指摘原判決不當，為無理
    由，應予駁回。
據上論斷，應依刑事訴訟法第三百六十八條，判決如主文。
本案經檢察官楊楚猛到庭執行職務。
中      華      民      國    九十      年      一      月     十二     日
                              臺灣高等法院刑事第二十庭
                                  審判長法  官  葉  麗  霞
                                        法  官  黃  瑞  華
                                        法  官  余  來  炎
右正本證明與原本無異。
不得上訴。
                                        書記官  黃  麗  玲
中    華    民    國    九十      年       一       月        十五      日


司法院資訊處製作；財團法人民間司法改革基金會備份。
